臺灣板橋地方法院刑事判決             100年度訴字第1636號
公  訴  人  臺灣板橋地方法院檢察署檢察官
被      告  李佳雯
上列被告因毒品危害防制條例案件，經檢察官提起公訴（100 年
度毒偵字第3726號），被告於準備程序中就被訴事實為有罪之陳
述，經告知簡式審判程序之旨，並聽取當事人之意見後，本院合
議庭裁定由受命法官獨任進行簡式審判程序，判決如下：
    主  文
李佳雯施用第一級毒品，累犯，處有期徒刑捌月；又施用第二級
毒品，累犯，處有期徒刑伍月，扣案第二級毒品甲基安非他命
包（合計淨重壹點捌玖公克，驗餘淨重壹點捌陸公克）沒收銷燬
，扣案吸食器壹組沒收；應執行有期徒刑拾壹月，前揭扣案第二
級毒品甲基安非他命包（合計淨重壹點捌玖公克，驗餘淨重壹
點捌陸公克）沒收銷燬，扣案吸食器壹組沒收。
    事  實
一、李佳雯有違反麻醉藥品管理條例案件前科；民國91年間，因
    施用毒品案件，經本院以裁定送勒戒處所施以觀察、勒戒後
    ，因認有繼續施用毒品傾向，再經本院以裁定令入戒治處所
    施以強制戒治，嗣於92年6 月21日強制戒治期滿，該次施用
    毒品犯行，且經臺灣板橋地方法院檢察署檢察官以92年戒毒
    偵字第210 號為不起訴處分確定；又於94年間，因施用毒品
    案件，經本院以94年度訴字第170 號判決判處有期徒刑8 月
    確定，95年10月20日執行徒刑完畢出監；復於96年間，因施
    用第一、二級毒品案件，經本院以96年度訴字第1787號判決
    判處有期徒刑8 月、4 月，並定應執行有期徒刑10月確定（
    嗣經本院以96年度聲減字第6425號裁定減為有期徒刑4 月、
    2 月，並定應執行有期徒刑5 月）確定；再於96年間，因施
    用毒品案件，經本院以96年度訴字第4159號判決判處有期徒
    刑8 月、4 月，並定應執行有期徒刑10月確定；又於97年間
    ，因施用毒品案件，經本院以97年度訴字第3587號判決判處
    有期徒刑8 月、4 月，並定應執行有期徒刑10月確定，前揭
    3 案所處徒刑，經接續執行後，於99年6 月30日縮短刑期執
    行完畢出監；詎仍未知所戒慎，猶為下述行為：
(一)、基於施用第一級毒品海洛因之犯意，於100 年3 月13日晚上
    某時許，在新北市○○區○○路136 巷20弄91號3 樓住處內
    ，以將海洛因摻水置於針筒內注射身體之方式，施用第一級
    毒品海洛因1 次。
(二)、另基於施用第二級毒品甲基安非他命之犯意，於100 年3 月
    13日晚間某時許，在新北市○○區○○路加油站廁所內，以
    將甲基安非他命置於玻璃球內燒烤後吸食其煙霧之方式，施
    用第二級毒品甲基安非他命1 次；嗣於100 年3 月14日凌晨
    1 時15分許，在臺北市○○區○○路154 巷為警盤查，並扣
    得其持有之甲基安非他命3 包（合計淨重1.89公克，驗餘淨
    重1.86公克），暨其所有，供本件施用甲基安非他命犯行所
    用之吸食器1 組，李佳雯嗣且同意接受員警採尿，其尿液檢
    體經警送驗後，呈嗎啡及甲基安非他命陽性反應。
二、案經臺北市政府警察局中山分局移送臺灣臺北地方法院檢察
    署呈請臺灣高等法院檢察署檢察長令轉臺灣板橋地方法院檢
    察署檢察官偵查後起訴。
    理  由
一、認定犯罪事實所憑之證據及理由：
(一)、訊據被告對其上揭時間、地點施用第一級毒品海洛因、第二
    級毒品甲基安非他命之事實，於本院審理中自白不諱，而其
    為警查獲時，同意接受員警採尿，經警將所採集被告尿液檢
    體送驗後，呈甲基安非他命與嗎啡陽性反應，有臺灣尖端先
    進生技醫藥股份有限公司100 年3 月29日所出具之濫用藥物
    檢驗報告、臺北市政府警察局偵辦毒品案件尿液檢體委驗單
    （見偵查卷第56、58 頁) 附卷可稽；另扣案白色透明晶體3
    包，經鑑定，合計淨重1.89公克，驗餘淨重1.86公克，均檢
    出甲基安非他命成分，亦有台北市政府警察局100 年4 月11
    日北市鑑毒字第61號鑑驗通知書在卷可參（見偵查卷第67頁
    ），足認被告為警查獲時所持有之扣案白色透明晶體3 包確
    係第二級毒品甲基安非他命無誤，此外，並有被告所有，供
    其本件施用甲基安非他命犯行所用之吸食器1 組扣案為憑，
    俱徵被告前開自白，核與事實相符，堪以採信。
(二)、按施用第一、二級毒品為犯罪行為，毒品危害防制條例第10
    條第1 項及第2 項各定有處罰明文，故施用該毒品者，依前
    揭規定本應科以刑罰，惟基於施用毒品之人，兼有病患屬性
    ，乃於刑事政策上對合於一定條件之施用者，依同條例第20
    條、第23條之規定，施以觀察、勒戒及強制戒治之治療，期
    以保安處分替代刑罰，戒斷其身、心癮，嗣因其程式過於繁
    雜，上揭條例於92年7 月9 日修正公佈，自93年1 月9 日施
    行，將該第20條、第23條之保安處分程式，單純區分為「初
    犯」、「五年內再犯」及「五年後再犯」三種；依其立法理
    由之說明：「初犯」，經觀察、勒戒或強制戒治後，應為不
    起訴處分或不付審理之裁定；經觀察、勒戒或強制戒治執行
    完畢釋放後，「五年內再犯」者，因其再犯率甚高，原實施
    之觀察、勒戒及強制戒治既已無法收其實效，爰依法追訴或
    裁定交付審理，至於經觀察、勒戒或強制戒治執行完畢釋放
    後，「五年後再犯」者，前所實施之觀察、勒戒或強制戒治
    已足以遮斷其施用毒品之毒癮，為期自新及協助其斷除毒癮
    ，仍適用「初犯」規定，先經觀察、勒戒或強制戒治之程序
    ，從而依修正後之規定，僅限於「初犯」及「五年後再犯」
    二種情形，始應先經觀察、勒戒或強制戒治程式，不能逕行
    起訴，亦即設為施用毒品罪起訴條件之限制，但倘被告於五
    年內已再犯，經依法再為保安處分或追訴處罰者，縱其第三
    次（或第三次以上）施用毒品之時間，在初犯之保安處分執
    行完畢釋放五年以後，即非屬「五年後再犯」之情形，且因
    前有「五年內再犯」情形，顯見其再犯率甚高，原實施之保
    安處分無法收其實效，毋庸仍予寬典處遇，而應依該條例第
    10條逕予刑罰制裁，至於第三次（或第三次以上）施用毒品
    之時間，是否宜有期間限制？以多久為適宜？則分屬刑事政
    策、專門醫學之範圍，非審判機關所能決定，有待循立法途
    徑解決（最高法院98年度台非字第56號判決意旨參照）；查
    被告前於91年間，因施用毒品案件，經本院以裁定送勒戒處
    所施以觀察、勒戒後，因認有繼續施用毒品之傾向，再經本
    院以裁定令入戒治處所施以強制戒治，嗣於92年6 月21日強
    制戒治期滿，該次施用毒品犯行，且經臺灣板橋地方法院檢
    察署檢察官以92年戒毒偵字第210 號為不起訴處分確定，又
    於94年間，因施用毒品案件，經本院以94年度訴字第170 號
    判決判處有期徒刑8 月確定，95年10月20日執行徒刑完畢出
    監，復於96年間，因施用第一、二級毒品案件，經本院以96
    年度訴字第1787號判決判處有期徒刑8 月、4 月，並定應執
    行有期徒刑10月確定（嗣經本院以96年度聲減字第6425號裁
    定減為有期徒刑4 月、2 月，並定應執行有期徒刑5 月）確
    定，再於96年間，因施用毒品案件，經本院以96年度訴字第
    4159號判決判處有期徒刑8 月、4 月，並定應執行有期徒刑
    10月確定等情，有臺灣高等法院被告前案紀錄表在卷可稽，
    是被告前於91年間，已因施用毒品犯行，而經本院以裁定送
    勒戒處所施以觀察、勒戒後，因認有繼續施用毒品傾向，再
    經本院以裁定令入戒治處所施以強制戒治，嗣於92年6 月21
    日強制戒治期滿，該次施用毒品犯行，且經臺灣板橋地方法
    院檢察署檢察官以92年戒毒偵字第210 號為不起訴處分確定
    ，詎仍於92年6 月21日強制戒治期滿後，5 年內之94、96年
    間，又因施用毒品犯行，經判刑確定、刑罰執行，依諸前揭
    最高法院判決意旨，縱其本件施用毒品之時間，在初犯之保
    安處分執行完畢釋放5 年以後，仍非屬「五年後再犯」之情
    形，且因前有「五年內再犯」情形，顯見其再犯率甚高，原
    實施之保安處分無法收其實效，毋庸仍予寬典處遇，而應依
    該條例第10條逕予刑罰制裁；綜上，本件事證已明，被告犯
    行堪以認定。
二、應適用之法律、科刑審酌事由：
(一)、核被告本件所為，係犯毒品危害防制條例第10條第1 項之施
    用第一級毒品罪及同條例第10條第2 項之施用第二級毒品罪
    ；其施用第一級毒品前持有該毒品之低度行為，以及其施用
    第二級毒品前、後持有該毒品之低度行為，均為其施用該等
    毒品之高度行為所吸收，不另論罪；又被告前於94年間，因
    施用毒品案件，經本院以94年度訴字第170 號判決判處有期
    徒刑8 月確定，95年10月20日執行徒刑完畢出監，復於96年
    間，因施用第一、二級毒品案件，經本院以96年度訴字第17
    87號判決判處有期徒刑8 月、4 月，並定應執行有期徒刑10
    月確定（嗣經本院以96年度聲減字第6425號裁定減為有期徒
    刑4 月、2 月，並定應執行有期徒刑5 月）確定，再於96年
    間，因施用毒品案件，經本院以96年度訴字第4159號判決判
    處有期徒刑8 月、4 月，並定應執行有期徒刑10月確定，又
    於97年間，因施用毒品案件，經本院以97年度訴字第3587號
    判決判處有期徒刑8 月、4 月，並定應執行有期徒刑10月確
    定，前揭3 案所處徒刑，經接續執行後，於99年6 月30日縮
    短刑期執行完畢出監等情，有前揭台灣高等法院被告前案紀
    錄表在卷可稽，是其於有期徒刑之執行完畢後，5 年以內，
    因故意再犯本件有期徒刑以上之2 罪，為累犯，均應依刑法
    第47條第1 項規定各加重其刑；至其前開所犯2 罪間，犯意
    個別、行為互殊，應予分論併罰。
(二)、爰審酌被告曾因施用毒品犯行受觀察、勒戒、強制戒治、刑
    罰執行，詎仍漠視法令禁制而犯本罪，容未知所戒慎，惟兼
    衡其施用毒品所生危害，實以自戕身心健康為主，對於他人
    生命、身體、財產等法益，尚無明顯而重大之實害，暨其犯
    罪後坦認犯行之態度等一切情狀，就其本件前開2 犯行，分
    別量處如主文所示之刑，並定其應執行之刑，以示懲儆。
(三)、扣案第二級毒品甲基安非他命3 包（合計淨重1.89公克，驗
    餘淨重1.86公克）內之甲基安非他命與乘裝前開毒品之分裝
    袋計3 只，二者在物理上難以析離，應依毒品危害防制條例
    第18條第1 項前段規定，諭知沒收銷燬；至扣案吸食器1 組
    ，係被告所有，供其本件施用甲基安非他命犯行所用之物，
    爰依刑法第38條第1 項第2 款規定宣告沒收。
據上論斷，應依刑事訴訟法第273 條之1 第1 項、第299 條第1
項前段，毒品危害防制條例第10條第1 項、2 項、第18條第1 項
前段，刑法第11條前段、第47條第1 項、第51條第5 款、第38條
第1 項第2 款，判決如主文。
本案經檢察官高智美到庭執行職務。
中    華    民    國   100    年    7     月    29    日
                  刑事第二十庭  法  官  陳明偉
以上正本證明與原本無異。
如不服本判決應於送達後10日內向本院提出上訴狀。
                                書記官  尤怡文
中    華    民    國   100    年    7     月    29    日
附錄本案論罪科刑法條全文：
毒品危害防制條例第10條
施用第一級毒品者，處六月以上五年以下有期徒刑。
施用第二級毒品者，處三年以下有期徒刑。